【裁判字號】    97,訴,1259
【裁判日期】    971031
【裁判案由】    塗銷所有權移轉登記等
【裁判全文】
臺灣桃園地方法院民事判決              97年度訴字第1259號
原      告  台灣中小企業銀行股份有限公司
法定代理人  丁○○
訴訟代理人  甲○○
被      告  丙○○
被      告  乙○○
上列當事人間請求塗銷所有權移轉登記等事件，於民國97年10月
07日辯論終結，本院判決如下：
    主  文
被告丙○○與被告乙○○就附表所示之土地、建物於民國九十六
年八月十五日所為之信託債權行為及信託物權行為（登記日期：
民國九十六年八月十七日），應予撤銷。
被告丙○○與被告乙○○間就前項不動產於民國九十六年八月十
七日以信託為登記原因之所有權移轉登記應予塗銷，回復為被告
丙○○所有。
訴訟費用由被告負擔。
    事  實
甲、原告方面：
一、聲明：求為判決如主文所示。
二、陳述：
    緣訴外人啟竑電子有限公司於民國94年10月21日邀被告丙○
    ○及另訴外人黃啟銘、黃啟洞、顏君芳為連帶保證人向原告
    借款，並簽立借據及授信約定書，其中約定借款金額新台幣
    （下同）900 萬元及借款期間、利息、遲延違約金之計付及
    期限利益喪失等權益關係事項。惟嗣後訴外人啟竑電子有限
    公司之貸款自96年09月27日即未依約繳交本息，該公司亦已
    於96年10月12日公告拒絕往來，計尚欠本金555 萬元及利息
    、違約金未為清償。詎被告丙○○為該公司會計經理，亦為
    公司負責人之姐，竟於96年08月17日將附表所示之不動產信
    託與被告乙○○，並完成土地登記。被告二人間所為之信託
    行為及移轉所有權行為，已害及原告債權。為此，原告爰依
    信託法第6 條規定，訴請鈞院以判決將上開二行為予以撤銷
    ，並將被告乙○○之本件系爭不動產所有權登記塗銷，回復
    為被告丙○○所有。
三、證據：提出借據、授信約定書、連線作業查詢單、啟竑電子
    有限公司之票據信用資料查覆單、被告丙○○信託登記於被
    告乙○○名下之中壢市○○○段舊社小段第45-138、45-139
    、45-140、45-141地號土地及建號第10075 號房屋之不動產
    登記謄本、被告丙○○國稅局財產歸屬與所得資料清單及另
    訴外人黃啟銘、黃啟洞信託不動產登記謄本等資料各一份。
乙、被告方面：
壹、被告丙○○部分：
一、聲明：請求駁回原告之訴。
二、陳述：因為被告有和乙○○於91年間有借貸關係，至93年間
    乙○○一直要求被告還款，被告用名下的不動產來還他，於
    94年間，訴外人啟竑電子有限公司需要錢，被告不得已又把
    被告買的土地賣給乙○○，被告賣給他後，一直沒去辦過戶
    ，因為當時房子還未蓋好，這期間因為被告個人因素，被告
    一直拖延，乙○○則要求被告盡快還款，於是被告才以信託
    的方式將土地、房子過戶給乙○○。被告有要還錢，並沒有
    要逃避，但這情形完全是被告個人的因素。
三、證據：被告丙○○未提出證據資料。
貳、被告乙○○部分：
一、聲明：請求駁回原告之訴。如受不利判決，被告願供擔保請
    准宣告免為假執行。
二、陳述：
１、被告和丙○○從91年間起至96年間有借貸關係，因為借貸關
    係，所以丙○○是要將房子賣給被告的，被告在95年09月份
    有辦理新居落成而且有請客，基本上被告是不知情的第三者
    。現在丙○○還欠被告3000多萬元，之所以借錢，是因為丙
    ○○是被告的公司員工，這家公司原本是丙○○的，因為丙
    ○○欠被告很多錢，所以就把公司賣給被告。另外，還有一
    棟房子在中壢市○○○街6 號19樓，所以等於把公司和房子
    變賣後償還部分借貸款項給被告。
２、原告未對於被告丙○○之責任財產顯有減少之事實提出任何
    佐證，尚難遽認被告丙○○之責任財產顯有減少，亦無從認
    定被告丙○○之處分財產行為有何顯使原告債權陷於清償不
    能或困難之狀態，而害及原告債權。又原告先前曾經對系爭
    不動產向鈞院聲請假處分，並提出土地登記謄本、建物登記
    謄本、借據、授信約定書、連線作業查詢單、財產歸屬資料
    清單等證據附卷，惟經鈞院97年度裁全字第3227號裁定書理
    由三就上開證據已判斷無法釋明有何「日後不能強制執行或
    甚難執行之虞」之假處分要件，故原告再以同樣之證據就被
    告間之信託行為主張有使原告債權陷於清償不能或困難之狀
    態，行使信託法第6 條第1 項之撤銷權，自難認為有理由。
三、證據：提出本院97年度裁全字第3227號裁定書影一份。
    理  由
一、按所謂信託，係信託人為自己或第三人之利益，以一定財產
    為信託財產，移轉與受託人管理或處分，以達成一定之經濟
    上或社會上目的之行為。倘信託人僅將其財產在名義上移轉
    於受託人，而有關信託財產之管理、使用、處分悉仍由信託
    人自行為之，是為消極信託，除有確實之正當原因外，通常
    多屬通謀之虛偽意思表示，極易助長脫法行為之形成。又按
    ，實質的信託契約之受託人則不僅得就信託財產承受權利人
    之名義，且得就信託財產，依信託契約所定內容為積極的管
    理或處分。次查，信託法第12條第1 項前段規定：「對信託
    財產不得強制執行。」；同法第6 條第1 項規定：「信託行
    為有害於委託人之債權人權利者，債權人得聲請法院撤銷之
    。」
二、本件原告主張訴外人啟竑電子有限公司邀被告丙○○為連帶
    保證人向原告借款900 萬元，惟訴外人啟竑電子有限公司自
    96年09月27日即未依約繳交本息，該公司亦已於96年10月12
    日公告拒絕往來，尚欠本金555 萬元及利息、違約金未清償
    ，而被告丙○○竟於96年08月17日將附表所示之不動產信託
    登記與被告乙○○等事實，業據原告提出借據、授信約定書
    、連線作業查詢單、啟竑電子有限公司之票據信用資料查覆
    單、被告丙○○信託登記於被告乙○○名下之中壢市○○○
    段舊社小段第45-138、45-139、45-140、45-141地號土地及
    建號第10075 號房屋之不動產登記謄本、被告丙○○國稅局
    財產歸屬與所得資料清單等各一份為證，且為兩造所不爭執
    之事實。
三、按保證債務之所謂連帶，係指保證人與主債務人負同一債務
    ，對於債權人各負全部給付之責任者而言，此就民法第272
    條第1 項規定連帶債務之文義參照觀之甚明。被告丙○○既
    係連帶保證人，應與主債務人啟竑電子有限公司負同一清償
    之責任，惟其將所有坐落中壢市○○○段舊社小段第45-138
    、45-139、45-140、45-141地號土地及建號第10075 號房屋
    ，信託登記於被告乙○○名下，致原告對該信託財產不得強
    制執行，被告二人之信託行為，顯然有害於原告權利，原告
    自得聲請法院撤銷之。
四、至於被告丙○○辯稱因為伊有和乙○○有借貸關係，將土地
    賣給乙○○，但一直沒去辦過戶，乙○○要求其快還款，故
    以信託的方式將土地、房子過戶給乙○○；及被告乙○○亦
    辯稱丙○○因為向伊借貸，所以是要將房子賣給伊的，以償
    還部分借貸款項等語。惟因被告二人所述買賣之主觀意思，
    與被告二人就系爭土地、房屋所為信託登記之客觀行為，顯
    不相符合，故上述所辯，均無可採。綜據上述，本件原告依
    信託法第6 條規定，請求被告丙○○與被告乙○○就附表所
    示之土地、建物於96年08月15日所為之信託債權行為及信託
    物權行為（登記日期：96年08月17日），應予撤銷；被告丙
    ○○與被告乙○○間就前項不動產於96年08月17日以信託為
    登記原因之所有權移轉登記應予塗銷，回復為被告丙○○所
    有，於法核無不合，應予准許。至於被告乙○○聲明如受不
    利判決，願供擔保請准宣告免為假執行部分，因查原告並無
    聲請提供擔保宣告假執行，本件亦不適用依職權宣告假執行
    之規定，故被告乙○○聲明如受不利判決，願提供擔保請准
    宣告免為假執行，經核尚無必要，附此敘明。
五、本件兩造其餘主張陳述及攻擊防禦方法，核與本件判決結果
    不生影響，無一一審究必要，附此敘明。
六、結論：本件原告之訴為有理由，依民事訴訟法第85條第1項
    ，判決如主文。
中    華    民    國    97    年    10    月    31    日
                  民事第二庭法  官  呂仲玉
以上正本係照原本作成。
如對本判決上訴，須於判決送達後二十日內向本院提出上訴狀。
中    華    民    國    97    年    10    月    31    日
                            書記官  賴柏仲


司法院資訊處製作；財團法人民間司法改革基金會備份。
